臺灣新竹地方法院刑事判決　　　　　　 95年度交易字第159號
公　訴　人　臺灣新竹地方法院檢察署檢察官
被　　　告　乙○○
　　　　　　(原名高
　　　　　　 志蒼)
上列被告因公共危險等案件，經檢察官提起公訴（95年度偵字第
3782、4711號），被告於本院準備程序進行中，先就被訴事實為
有罪之陳述，經本院合議庭裁定由法官獨任進行簡式審判程序，
本院判決如下：
    主  文
乙○○服用酒類，不能安全駕駛動力交通工具而駕駛，處拘役
拾日，如易科罰金，以銀元佰元即新臺幣玖佰元折算壹日。又
駕駛動力交通工具肇事，致人受傷而逃逸，處有期徒刑陸月，如
易科罰金，以銀元佰元即新臺幣玖佰元折算壹日。又連續對於
公務員依法執行職務時，施強暴，處拘役拾日，如易科罰金，
以銀元佰元即新臺幣玖佰元折算壹日。又於公務員依法執行職
務時，當場侮辱，處拘役貳拾日，如易科罰金，以銀元佰元即
新臺幣玖佰元折算壹日。所處拘役部分定執行刑柒拾日，如易科
罰金，以銀元佰元即新臺幣玖佰元折算壹日。
    事  實
一、乙○○（原名高志蒼）於民國95年6月28日下午某時，在新
    竹縣竹東鎮二重埔五聯社路邊攤，與友人共飲高梁酒2瓶後
    ，明知其服用酒類後控制力及注意力已達不能安全駕駛動力
    交通工具之程度，仍自當日下午17時之前，開始駕駛動力交
    通工具即車號5M-9960號自用小客貨車，沿新竹縣竹北市○○○路由西往東方向行駛；於同日下午17時許，行經新竹縣
    竹北市○○○路67號聯莊便當店前，原應注意車前狀況，隨
    時採取必要之安全措施，而依當時情形又無不能注意之情形
    ，竟疏未注意，且因酒後生理協調失衡，無法適切操控車輛
    及正確辨識週遭情況，不慎撞擊同向行走在路邊之行人丙○○，致丙○○受有左側足踝擦傷併挫傷之傷害（所涉過失傷
    害部分，業據丙○○撤回告訴，由檢察官另為不起訴處分）
    ；詎乙○○於肇事後明知丙○○業遭其撞傷，亦明知汽車駕
    駛人駕駛汽車肇事致人受傷或死亡，應即採取救護或其他必
    要之措施，不得駛離，竟於丙○○向其索取姓名年籍資料時
    ，為逃避責任，不為必要之安全救助，置丙○○於不顧，逕
    自駕駛上開自用小客貨車駛離逃逸；復於同日23時30分許，
    行經新竹縣竹東鎮○○路農會前，同因酒後生理協調失衡，
    無法適切操控車輛及正確辨識週遭情況，逆向駛入對向車道
    ，而撞擊甲○○所有停放於路邊車號EP-3411號自用小客車
    ，乙○○未下車察看再駕車往新竹縣竹東鎮○○路直行，途
    經竹中路與員山路口處，不慎駛入路旁水溝後無法繼續行駛
    ，並為車號EP-3 411號自用小客車車主甲○○騎乘機車追及
    並上前理論，乙○○不予理會棄車欲往員山路步行離開，經
    警員彭進春、楊正昌據報前往現場處理，乙○○不服警員之
    勸阻及逮捕，基於妨害公務之概括犯意，與彭進春、楊正昌
    發生拉扯，而於警員依法執行職務時施以強暴，經警將之帶
    回新竹縣竹東分局二重埔派出所製作筆錄，翌日即95年6月
    29日凌晨0時10分許，在二重埔派出所內以「幹你娘、婊子
    、畜生」等足以使人難堪之髒話當場侮辱依法執行職務之警
    員彭進春及楊正昌，嗣經警於當日凌晨0時30分許，自其身
    上搜索扣得車號5M- 9960號自用小客貨車鑰匙1把，乙○○
    並於凌晨2時30分許，承前妨害公務之犯意，拉扯回所預備
    服勤務趙振東警員之衣領及手臂，楊正昌警員見狀上前制止
    ，2警員遂與乙○○發生拉扯，而於警員依法執行職務時施
    以強暴，致警員趙振東手臂抓傷（傷害部分未據告訴），乙○○亦受有傷害（趙振東、楊正昌涉嫌傷害部分，業據乙○○撤回告訴，由檢察官另為不起訴處分），經送往竹東榮民
    醫院救治，並於凌晨4時15分許對之施以血液濃度檢測，檢
    定值為140.2mg/dL，換算呼氣所含酒精濃度達每公升0.7毫
    克，而查知上情。
二、案經丙○○訴由新竹縣警察局竹北分局及新竹縣警察局竹東
    分局報請臺灣新竹地方法院檢察署檢察官偵查起訴。
    理  由
一、訊據被告乙○○對於上揭酒後駕車、肇事逃逸、於公務員依
    法執行職務時施強暴脅迫、於公務員依法執行職務時當場侮
    辱等犯行，均坦認不諱，被告酒後已達不能安全駕駛動力交
    通工具之程度，猶駕駛車輛在道路上行駛，因而不慎撞擊行
    人丙○○及甲○○所有停放於路邊車號EP-3411號自用小客
    車之事實，亦有證人丙○○警詢時之指訴（見95年度偵字第
    4711號卷第8-9頁）、目擊證人即聯莊便當店老板許秋保警
    詢中之證詞（見同上偵卷第10-11頁）、證人甲○○警詢中
    之指證（見95年度偵字第3782號卷第15-17頁、第89-91頁）
    足憑，此外，復有道路交通事故現場圖3份、道路交通事故
    調查報告表(一)(二)2份、道路交通事故初步分析研判表、車號
    5M-9960號自用小客貨車之車籍作業系統查詢認可資料、汽
    車駕駛人酒後生理協調平衡檢測紀錄表、刑法第185條之3案
    件測試觀察紀錄表、酒精測定紀錄表、搜索扣押筆錄、扣押
    物品目錄表、舉發違反道路交通管理事件通知單、執行交通
    違規移置保管車輛收據、道路交通事故照片黏貼紀錄表（見
    95年度偵字第3782號卷第109頁、第31-32頁、第110-111頁
    、第33-34頁、第112頁、第37頁、第22-23、29頁、第25-28
    頁、第35-36頁、第41-47頁）、疑似道路交通事故肇事逃逸
    追查表、東元綜合醫院95年6月28日出具丙○○之診斷證明
    書、道路交通事故照片黏貼紀錄表、臺灣省竹苗區車輛行車
    事故鑑定委員會95年10月11日出具之鑑定意見書（見95年度
    偵字第4711號卷第18頁、第19頁、第22-24頁、第28-30頁）
    附卷可資佐證。另被告妨害公務之事實，亦有證人即二重埔
    消防分隊隊員林漢龍、袁子睿之證詞（分見95年度偵字第37
    82號卷第92-94頁、第95-97頁），暨證人即二重埔派出所警
    員彭進春、戴正輝、趙振東警詢之證詞（見同上偵卷第149-
    152頁、第153-155頁、第161-164頁）、證人楊正昌警偵訊
    時之證詞在卷可稽（見同上偵卷第156-160頁、第179-180頁
    ）；此外，復有楊正昌、彭進春、趙振東、陳國樺警員共同
    出具之報告、妨害公務及毀損案現場採證照片、楊正昌警員
    出具之職務報告、被告涉嫌妨害公務及毀損錄音帶、乙○○
    涉嫌公共危險（酒後肇事逃逸）案嫌犯在派出所手銬銬住位
    置、派出所平面圖及員警趙振東受傷相片、新竹縣消防局救
    護紀錄表、楊正昌、彭進春共同出具之報告、趙振東出具之
    報告、戴正輝出具之報告、馬偕紀念醫院新竹分院95年6月2
    9日出具趙振東之乙種診斷證明書（見95年度偵字第3782號
    卷第18-19頁、第49-52頁、第83-85頁、第98-102頁、第103
    頁、第140-141頁、第142-143頁、第145頁、第144頁）。綜
    上所述，被告自白核與事實相符，應堪採信，本案事證明確
    ，被告犯行已堪認定，應依法論科。
二、論罪科刑部分：
（一）新舊法之比較：
    １查刑法部分條文業於94年1月7日修正，94年2月2日公布，
      95年7月1日施行，被告行為後法律已有變更，現行刑法第
      2條第1項規定：「行為後法律有變更者，適用行為時之法
      律，但行為後之法律有利於行為人者，適用最有利於行為
      人之法律」，上開規定乃與刑法第1條罪刑法定主義契合
      ，而貫徹法律禁止溯及既往原則，係規範行為後法律變更
      所生新舊法律比較適用之準據法，是刑法第2條本身雖經
      修正，但該條既屬適用法律之準據法，本身尚無比較新舊
      法之問題，應一律適用裁判時之現行刑法第2條第1項之規
      定，為「從舊從輕」之比較，以決定適用之刑罰法律，先
      予敘明。且比較時應就罪刑有關之共犯、未遂犯、想像競
      合犯、牽連犯、連續犯、結合犯，以及累犯加重、自首減
      輕暨其他法定加減原因（如身分加減）與加減例等一切情
      形，綜其全部罪刑之結果而為比較，此有最高法院95年第
      8次刑事庭會議決議可資參照。
    ２被告行為時之刑法第56條規定：「連續數行為而犯同一之
      罪名者，以一罪論。但得加重其刑至二分之一」；惟其行
      為後上開法條業已刪除，該項刪除雖非犯罪構成要件之變
      更，但已影響行為人刑罰之法律效果，自屬法律有所變更
      ，而有比較新舊法之必要；本案被告先後2次在竹中路與
      員山路口現場及二重埔派出所所為於公務員依法執行職務
      時施強暴脅迫行為，若依舊法規定，僅以1罪論；若依新
      法，則須分論併罰，經比較新舊法之結果，應以行為時之
      舊法較有利於被告。
    ３另按修正後刑法施行法增訂第1條之1規定：「中華民國94
      年1月7日刑法修正施行後，刑法分則編所定罰金之貨幣單
      位為新臺幣。94年1月7日刑法修正時，刑法分則編未修正
      之條文定有罰金者，自94年1月7日刑法修正施行後，就其
      所定數額提高為30倍。但72年6月26日至94年1月7日新增
      或修正之條文，就其所定數額提高為3倍」；而刑法第33
      條第5款則修正為：「主刑之種類如下：五、罰金：新臺
      幣1千元以上，以百元計算之」。是修正後，服用酒類不
      能安全駕駛動力交通工具而駕駛、對於公務員依法執行職
      務時施強暴脅迫、於公務員依法執行職務時當場侮辱等罪
      之罰金刑最高額上限雖無變更，惟最低額下限則提高為新
      臺幣1千元，比較修正前、後之刑法，自以行為時關於科
      處罰金刑之法律較有利被告。
    ４被告行為時之刑法第41條第1項前段規定：「犯最重本刑
      為5年以下有期徒刑以下之刑之罪，而受6個月以下有期徒
      刑或拘役之宣告，因身體、教育、職業、家庭之關係或其
      他正當事由，執行顯有困難者，得以1元以上3元以下折算
      1日，易科罰金」，又被告行為時之易科罰金折算標準，
      修正前罰金罰鍰提高標準條例第2條前段（現已刪除）規
      定，就其原定數額提高為100倍折算1日，則被告行為時之
      易科罰金折算標準，應以銀元300元折算1日，經折算為新
      臺幣後，應以新臺幣900元折算為1日。惟95年7月1日修正
      公布施行之刑法第41條第1項前段則規定：「犯最重本刑
      為5年以下有期徒刑以下之刑之罪，而受6個月以下有期徒
      刑或拘役之宣告者，得以新臺幣1千元、2千元或3千元折
      算1日，易科罰金」，比較修正前後之易科罰金折算標準
      ，以行為時之舊法較有利於被告。
    ５又被告行為後，刑法第51條業於94年1月7日修正公布，並
      於95年7月1日施行，修正前刑法第51條規定：「數罪併罰
      ，分別宣告其罪之刑，依左列各款定其應執行者」，其中
      第6款規定：「宣告多數拘役者，比照前款定其刑期。但
      不得逾4個月」，修正後刑法第51條第6款規定：「宣告多
      數拘役者，比照前款定其刑期。但不得逾120日」。比較
      結果，修正後刑法並非較有利於行為人，依刑法第2條第1
      項前段之規定，仍應依修正前刑法，定其應執行之刑。
    ６綜合上述各條文修正前後之比較，揆諸修正後刑法第2條
      第1項規定之「從舊從輕」原則及前揭最高法院決議意旨
      ，修正後之規定並非較有利於被告，爰依刑法第2條第1項
      前段規定，適用行為時即修正前之刑法相關規定，對被告
      較為有利。
（二）核被告所為係犯刑法第185條之3之服用酒類不能安全駕駛
      動力交通工具而駕駛罪、刑法第185條之4駕駛動力交通工
      具肇事致人受傷而逃逸罪、刑法第135條第1項之對於公務
      員依法執行職務時施強暴罪、刑法第140條第1項之於公務
      員依法執行職務時當場侮辱罪。被告先後2次在竹中路與
      員山路口處現場及二重埔派出所所為於公務員依法執行職
      務時施強暴脅迫行為，時間緊接，方法相同，所犯係構成
      要件相同之罪，顯係基於概括犯意反覆為之，為連續犯，
      應依修正前刑法第56條之規定論以1罪，並依法加重其刑
      。其所犯上開4罪間，犯意各別，罪名不同，應分論併罰
      之。被告不服警員之勸阻及逮捕，基於妨害公務之犯意，
      與彭進春、楊正昌在竹中路與員山路口現場發生拉扯部分
      ，雖未據檢察官起訴，惟此部分與被告在二重埔派出所內
      對於趙振東、楊正昌警員依法執行職務時施強暴脅迫犯行
      ，有連續犯之裁判上一罪關係，已為起訴效力所及，應併
      予審判。公訴人雖未引用刑法第135條第1項之條文，惟已
      於事實欄載明「被告拉扯警員趙振東衣領及手臂，警員楊
      正昌見狀上前制止，警員趙振東、楊正昌與乙○○發生拉
      扯，致警員趙振東手臂抓傷」之事實，被告對於警員依法
      執行職務時施強暴脅迫部分，業經起訴，本院自應加以裁
      判。爰審酌被告犯罪後坦承犯行，態度尚稱良好，惟前已
      有酒後駕車行為經檢察官為緩起訴處分，現於緩起訴期間
      ，猶不知悔改，觸犯本案，暨其生活狀況、品行、智識程
      度、犯罪所生之損害程度等一切情狀，各量處如主文所示
      之刑，並就所處拘役刑部分定其應執行之刑，及均依修正
      前刑法第41條第1項前段之規定諭知易科罰金之折算標準
      。
據上論斷，應依刑事訴訟法第273條之1第1項、第299條第1項前
段，刑法第2條第1項前段、第135條第1項、第140條第1項、第18
5條之3、第185條之4、修正前刑法第56條、第51條第6款、第41
條第1項前段，罰金罰鍰提高標準條例第1條前段、修正前罰金罰
鍰提高標準條例第2條，現行法規所定貨幣單位折算新臺幣條例
第2條，判決如主文。
中　　華　　民　　國　　96　　年　　4 　　月　　23　　日
                  刑事第五庭    法　官　吳靜怡
以上正本證明與原本無異。
如不服本判決，應於送達後10日內向本院提出上訴狀。
中　　華　　民　　國　　96　　年　　4　　月　　  23 　日
                                書記官　馮玉玲
附錄本案論罪科刑法條全文：
中華民國刑法第135條（妨害公務執行及職務強制罪）
對於公務員依法執行職務時，施強暴脅迫者，處3 年以下有期徒
刑、拘役或3 百元以下罰金。
中華民國刑法第140條（侮辱公務員公署罪）
於公務員依法執行職務時，當場侮辱，或對於其依法執行之職務
公然侮辱者，處6 月以下有期徒刑、拘役或1 百元以下罰金。
中華民國刑法第185條之3（重大違背義務致交通危險罪）
服用毒品、麻醉藥品、酒類或其他相類之物，不能安全駕駛動力
交通工具而駕駛者，處1 年以下有期徒刑、拘役或3 萬元以下罰
金。
中華民國刑法第185條之4（肇事遺棄罪）
駕駛動力交通工具肇事，致人死傷而逃逸者，處6 月以上5 年以
下有期徒刑。
